【裁判字號】    98,訴,289
【裁判日期】    991229
【裁判案由】    強盜等
【裁判全文】
臺灣新竹地方法院刑事判決               98年度訴字第289號
公  訴  人  臺灣新竹地方法院檢察署檢察官
被      告  劉衫閒原名劉邦海.
            劉滄宸原名劉邦國.
            葉志祥
共      同
指定辯護人  本院公設辯護人林建和
上列被告等因強盜等案件，經檢察官提起公訴（97年度偵字第55
99號），本院判決如下：
    主  文
劉衫閒共同意圖為自己不法之所有，以詐術使人將本人之物交付
，處有期徒刑拾月。
劉衫閒被訴恐嚇危害安全罪部分，無罪。
劉滄宸共同意圖為自己不法之所有，以詐術使人將本人之物交付
，處有期徒刑拾月。
劉滄宸被訴恐嚇危害安全罪部分，無罪。
葉志祥共同意圖為自己不法之所有，以詐術使人將本人之物交付
，累犯，處有期徒刑壹年。
葉志祥被訴恐嚇危害安全罪部分，無罪。
    事  實
一、
（一）葉志祥（起訴書誤載為葉志翔，應予更正）前於民國94年
      間，因違反職役職責案件，經臺灣高等法院以94年度軍上
      字第69號判決判處有期徒刑1 年6 月確定，並於95年11月
      8 日縮刑期滿執行完畢，詎其猶不知悔改，與劉衫閒（起
      訴書誤載為劉杉閒，應予更正）、劉滄宸共同為以下之詐
      欺行為。
（二）劉衫閒、劉滄宸、葉志祥與黃國明（未經起訴），共同意
      圖為自己不法之所有，基於詐欺取財之犯意聯絡，於民國
      97年4 月間某日，黃國明先表示其高中同學陳俊諺資力不
      錯，乃謀議藉機找陳俊諺施用毒品、飲酒玩樂，再向陳俊
      諺誆稱賭輸若干金額，致陳俊諺因而陷於錯誤而簽發本票
      ，再催討後朋分款項。謀議既定，黃國明先於97年5 月3
      日晚上9 時41分許，以其持用之0000000000行動電話門號
      撥打予其高中同學陳俊諺持用之0000000000行動電話門號
      ，邀約陳俊諺當晚至新竹縣新豐鄉○○路○ 段195 號之2
      「新豐撞球休閒館」打撞球，陳俊諺不疑有他，於97年5
      月4 日凌晨1 時許，騎乘機車抵達黃國明位於新竹縣新豐
      鄉○○街157 巷1 弄23號住處，黃國明亦騎乘機車搭載其
      女友羅依萍，與陳俊諺同至新豐撞球休閒館打撞球。黃國
      明另於97年5 月3 日晚上9 時45分許起，以其持用之0000
      000000行動電話門號與葉志祥持用之0000000000行動電話
      門號密集聯繫，並決定邀約陳俊諺至新竹市○○路175-6
      號「月亮舞廳」玩樂，葉志祥旋將上情通知劉衫閒。黃國
      明與陳俊諺打完撞球後，黃國明便邀約陳俊諺至「月亮舞
      廳」玩樂，陳俊諺乃騎乘機車返回黃國明上開住處停放，
      嗣於97年5 月4 日凌晨2 時許，黃國明即駕駛車牌號碼32
      07-MV 號自用小客車搭載陳俊諺一同前往「月亮舞廳」（
      起訴書誤載為97年5 月3 日晚間某時許，劉衫閒開車載黃
      國明、陳俊諺一同前往月亮舞廳，應予更正），並在「月
      亮舞廳」內與劉衫閒、葉志祥及某真實姓名不詳成年男子
      1 人一起施用第三級毒品愷他命（Ketamine，俗稱Ｋ他命
      ）（起訴書誤載為不詳藥品，應予更正）、飲酒玩樂。席
      間葉志祥提議至綽號「K 仔」友人位於新竹縣竹北市○○
      ○路359 號2 樓住處繼續玩樂（起訴書誤載為新竹縣竹北
      市某友人住處，應予更正），迄至97年5 月4 日凌晨4 、
      5 時許（起訴書誤載為凌晨某時許，應予更正），黃國明
      便駕駛上開車輛搭載陳俊諺、劉衫閒則駕駛車牌號碼不詳
      之自用小客車搭載葉志祥一同至綽號「K 仔」友人住處，
      劉衫閒並撥打電話通知劉滄宸自他處前往（起訴書誤載為
      劉衫閒駕車載黃國明、陳俊諺與葉志祥，應予更正）。劉
      衫閒、劉滄宸、葉志祥、黃國明、陳俊諺、古逸軒及真實
      姓名不詳成年男子數人，在綽號「K 仔」友人住處內仍繼
      續施用愷他命、飲酒玩樂，陳俊諺時因施用愷他命及飲酒
      陷入精神恍惚之狀態，葉志祥遂提議以麻將牌把玩推筒子
      助興，而由黃國明佯與陳俊諺合股和劉衫閒、劉滄宸、葉
      志祥對賭，未久劉衫閒、劉滄宸、葉志祥與黃國明見陳俊
      諺精神恍惚，認時機成熟，即向陳俊諺虛構其與黃國明合
      股賭輸新臺幣（下同）200 萬元，葉志祥並拿出黃國明提
      供之空白本票，詢問陳俊諺、黃國明如何處理賭債，要求
      陳俊諺須與黃國明各分攤一半賭債100 萬元，並要求陳俊
      諺與黃國明各簽發本票1 紙，黃國明便佯裝率先簽發面額
      100 萬元本票1 紙，且拿出其國民身分證以供擔保（起訴
      書誤載為駕照，應予更正），陳俊諺因施用愷他命及酒精
      催化作用，判斷能力降低，且因黃國明已先簽發本票暨在
      葉志祥等人人多勢眾，一再要求其簽發本票情況下，陷於
      錯誤，誤信自己確已欠下100 萬元之賭款，而簽發面額10
      0 萬元之本票1 紙，並以其普通重型機車駕駛執照（下稱
      機車駕照）供擔保。嗣於97年5 月4 日凌晨5 時許（起訴
      書誤載為凌晨某時許，應予更正），黃國明便駕車搭載陳
      俊諺返回其位於新竹縣竹北市○○○路1026號住處（起訴
      書誤載為劉衫閒命在場一位成年男子駕車載黃國明、陳俊
      諺返家，應予更正），劉滄宸則於核對陳俊諺之機車駕照
      後，發覺陳俊諺簽發之本票有誤載之情，葉志祥便於97年
      5 月4 日凌晨5 時29分許，以其持用之0000000000行動電
      話門號撥打予黃國明持用之0000000000行動電話門號告知
      上情，黃國明便駕車搭載陳俊諺返回新竹縣竹北市○○○
      路359 號2 樓，陳俊諺並重新簽發面額100 萬元之本票1
      紙，再由黃國明駕車搭載陳俊諺返家（起訴書誤載為黃國
      明、陳俊諺被載回上址重新簽發後，始經同一男子載送返
      家，應予更正）。陳俊諺返家稍事休息後，以其持用之00
      00000000行動電話門號撥打予黃國明持用之0000000000行
      動電話門號，詢問並商談賭博及賭債事宜。97年5 月4 日
      後某日，劉衫閒、劉滄宸即將黃國明、陳俊諺簽發之本票
      2 紙交還予黃國明，另自97年5 月5 日起，陳俊諺即陸續
      接獲葉志祥、黃國明、羅盛翔（已由臺灣新竹地方法院檢
      察署檢察官為不起訴處分）等人催討100 萬元債務之電話
      ，黃國明並向陳俊諺佯稱其有委請他人代為處理賭債，已
      於97年5 月8 日以30萬元解決，其亦可出面幫陳俊諺處理
      將賭債金額降低，羅盛翔亦向陳俊諺表示可代為協調降低
      賭債金額。嗣於同年7 月下旬某日，陳俊諺即輾轉受友人
      通知，黃國明已代為處理賭債，其無需清償該筆債務。
二、案經陳俊諺訴由新竹市警察局移送臺灣新竹地方法院檢察署
    檢察官偵查起訴。
    理  由
壹、程序部分：
  一、按現行刑事訴訟法關於「鑑定」之規定，除選任自然人充
      當鑑定人外，另設有囑託機關鑑定制度，而依同法第198
      條、第208 條之規定，不論鑑定人或鑑定機關、團體，固
      均應由法院、審判長、受命法官或檢察官視具體個案之需
      要而為選任、囑託，並依第206 條之規定，提出言詞或書
      面報告，始符合同法第159 條第1 項所定得作為證據之「
      法律有規定」之情形。否則所為之鑑定，仍屬傳聞證據。
      然於司法警察機關調查中之案件，為因應實務上，或因量
      大、或有急迫之現實需求，例行性當然有鑑定之必要者，
      例如毒品之種類與成分、尿液之毒品反應，或者槍彈有無
      殺傷力等鑑定，基於檢察一體原則，得由該管檢察長對於
      轄區內之案件，以事前概括選任鑑定人或囑託鑑定機關、
      團體之方式，俾便轄區內之司法警察官、司法警察對於調
      查中之此類案件，得即時送請先前已選任之鑑定人或囑託
      之鑑定機關、團體實施鑑定，以求時效，法務部92年9 月
      1 日法檢字第0920035083號函參照。是此種由檢察機關概
      括選任鑑定人或概括囑託鑑定機關、團體，再轉知司法警
      察官、司法警察於調查犯罪時參考辦理之作為，法無明文
      禁止，係為因應現行刑事訴訟法增訂傳聞法則及其例外規
      定之實務運作而為，故此種由司法警察官、司法警察依檢
      察官所概括選任之鑑定人或囑託鑑定機關、團體所為之鑑
      定結果，與檢察官選任或囑託為鑑定者，性質上並無差異
      ，同具有證據能力，最高法院96年度台上字第2860號判決
      可資參照。經查，本案證人陳俊諺於97年5 月7 日下午3
      時31分許為新竹市警察局刑警大隊所採集之尿液，經其依
      前開作業流程，送台灣尖端先進生技醫藥股份有限公司鑑
      定，該公司於97年5 月14日出具之濫用藥物檢驗報告，揆
      諸前揭說明，自屬「法律規定」得為證據者，應具證據能
      力。
  二、次按，被告以外之人於審判外之言詞或書面陳述，除法律
      有規定者外，不得作為證據。又被告以外之人於審判外之
      陳述，經當事人於審判程序同意作為證據，法院審酌該言
      詞陳述或書面陳述作成時之情況，認為適當者，亦得為證
      據。當事人、代理人或辯護人於法院調查證據時，知有第
      159 條第1 項不得為證據之情形，而未於言詞辯論終結前
      聲明異議者，視為有前項之同意，刑事訴訟法第159 條第
      1 項及第159 條之5 分別定有明文。經查，本件被告劉衫
      閒、劉滄宸、葉志祥及其等辯護人就證人即共同被告劉衫
      閒、劉滄宸、葉志祥、證人羅盛翔、黃國明、陳俊諺、黃
      勝武、鄭麗美、鍾金國於警詢及偵查中之證述，在本院準
      備程序及審理程序中，就證據能力一節均表示無意見，並
      未於本案言詞辯論終結前聲明異議，而本院審酌上開證人
      於警詢及偵查中之陳述係於案發後就自己親身經歷之事實
      所為者，依其陳述作成時之情況並無不適當，且非非法取
      得之證據，又無證明力明顯過低之情形，復經本院於審判
      期日就上開證據進行調查、辯論，依前開規定，自得為證
      據；又按，本案認定事實所引用之文書證據，並無證據證
      明係公務員違背法定程序所取得，亦無刑事訴訟法第159
      條之4 之顯有不可信之情況與不得作為證據之情形，本院
      斟酌本案卷內之證據並非非法取得，亦無證明力明顯過低
      之情形，且經本院於審判期日依法進行證據之調查、辯論
      ，被告於訴訟上之程序權，已受保障，故前揭各該證據，
      亦均得採為證據，合先敘明。
貳、實體部分（有罪部分）：
  一、本院認定犯罪事實所憑證據及認定之理由：
      訊據被告劉衫閒、劉滄宸、葉志祥固不否認其等有於97年
      4 月間某日，與黃國明謀議找陳俊諺賭博，且在綽號「K
      仔」友人住處有要求陳俊諺簽發本票1 紙，另於97年5 月
      4 日後某日，即將黃國明、陳俊諺簽發之本票2 紙交還予
      黃國明之事實，惟矢口否認有何詐欺取財犯行，辯稱略以
      ：我們與黃國明謀議之內容僅係倘賭贏就向陳俊諺追討，
      賭輸就賴帳，單純依機率賭博，且陳俊諺確係在意識清楚
      下與黃國明合股，以麻將牌把玩推筒子賭輸200 萬元，我
      們並無詐賭之情事，又陳俊諺係自願簽發本票云云。惟查
      ：
  （一）上揭事實業據證人即告訴人陳俊諺於本院審理時結證：
        於97年5 月3 日黃國明約我打撞球，我就先騎乘機車至
        黃國明住處後，與黃國明及其女友羅依萍一起打撞球，
        打完撞球後，黃國明便約我至「月亮舞廳」玩樂，我就
        騎乘機車返回黃國明住處停放。嗣於97年5 月4 日凌晨
        2 時許，黃國明即駕車載我一同前往「月亮舞廳」，並
        在「月亮舞廳」內與劉衫閒、葉志祥及黃國明一起飲酒
        玩樂，迄至97年5 月4 日凌晨4 、5 時許，黃國明便駕
        車載我至新竹縣竹北市○○○路某民宅，在該處有人以
        麻將牌把玩推筒子，但實際上我並未參與賭博。嗣劉衫
        閒、劉滄宸、葉志祥就表示我與黃國明合股賭輸200 萬
        ，要求我須與黃國明分攤一半賭債100 萬元，並要求我
        與黃國明各簽發本票1 紙，之後黃國明便駕車載我返回
        住處，途中因我簽發之本票有誤載之情，乃由黃國明駕
        車載我返回上址重新簽發本票，再由黃國明駕車載我返
        家。嗣後我就陸續接獲葉志祥、黃國明、羅盛翔等人催
        討債務之電話等語在卷（參本院卷第98頁至第109 頁之
        99年11月3 日審判筆錄）。上情核與其於警詢及偵訊之
        證述大致相符（參偵查卷第30頁至第32頁、第34頁至第
        42頁、第71頁至第76頁、第111 頁至第113 頁、第164
        頁至第168 頁），徵諸證人陳俊諺早於97年7 月下旬某
        日，即輾轉受友人通知，證人黃國明已代為處理賭債，
        其無需清償該筆債務等情，業據證人陳俊諺於警詢時證
        述明確（參偵查卷第42頁背面），且被告劉衫閒、劉滄
        宸亦表示，倘若有持證人陳俊諺簽發之本票要求付款，
        渠等將全權負責等情，有證明書1 紙在卷可稽（參本院
        卷第132 頁），是證人陳俊諺既早已無需負擔本票債務
        之責，又與被告劉衫閒、劉滄宸、葉志祥究無夙怨，實
        難認其有虛構上揭情節以誣指被告劉衫閒、劉滄宸、葉
        志祥之必要。且證人陳俊諺係經本院諭知具結義務及偽
        證處罰後始為上開證述，倘屬虛偽陳述，須負擔最重本
        刑7 年以下有期徒刑之偽證罪嫌，更足徵證人陳俊諺當
        無甘冒受偽證罪之追訴處罰，而為與事實不符陳述之理
        。
  （二）證人即共犯黃國明於本院審理時證稱：當日我與陳俊諺
        先至明新科技大學附近打撞球，我們在撞球場約1 個小
        時左右，之後我就約陳俊諺至「月亮舞廳」玩樂等語明
        確（參本院卷第121 頁至第122 頁），而其所述明新科
        技大學附近撞球場，係位於新竹縣新豐鄉○○路○ 段19
        5 號之2 之「新豐撞球休閒館」等情，有本院99年11月
        5 日公務電話紀錄2 紙附卷可憑（參本院卷第198 頁至
        第199 頁），再參酌證人黃國明持用之0000000000行動
        電話門號通聯紀錄顯示之通話時間暨基地台位置如下：
        (1)於97年5 月3 日晚上9 時41分46秒迄97年5 月4 日凌
        晨1 時14分20秒與證人陳俊諺持用之0000000000行動電
        話門號有通聯紀錄7 通（參偵查卷第132 頁至第134 頁
        ）；(2)而於97年5 月4 日凌晨1 時20分20秒與被告葉志
        祥持用之0000000000行動電話門號通聯紀錄（參偵查卷
        第134 頁），顯示之基地台位置為新竹縣新豐鄉○○村
        ○ 鄰○○街24巷12號3 樓樓頂，核與在「新豐撞球休閒
        館」持用遠傳電信股份有限公司門號之發（受）話基地
        台位置相符等情，亦有遠傳電信股份有限公司99年11月
        19日遠傳（企營）字第09911103667 號函1 份、本院99
        年11月24日公務電話紀錄1 紙在卷可查（參本院卷第20
        0 頁至第202 頁），足認證人陳俊諺指訴證人黃國明於
        97年5 月3 日晚上，以電話邀約其前往打撞球一情堪以
        採信。
  （三）被告劉衫閒於本院審理時供稱：我是凌晨1 、2 時許至
        「月亮舞廳」等語（參本院卷第263 頁背面），稽之證
        人黃國明持用之0000000000行動電話門號通聯紀錄顯示
        之通話時間暨基地台位置如下：(1)於97年5 月4 日凌晨
        2 時2 分30秒前，證人黃國明持用之上開門號通聯紀錄
        均顯示基地台位置在新竹縣新豐鄉，其後迄至97年5 月
        4 日凌晨2 時24分53秒之通聯紀錄，該通電話顯示之基
        地台位置為新竹市○區○○路107 號（參偵查卷第134
        頁至第135 頁），核與「月亮舞廳」營業地址相近（即
        新竹市○○路175-6 號），另證人黃國明於本院審理時
        亦稱：打完撞球後是我提議至「月亮舞廳」，並且是我
        開車載陳俊諺一起過去等語（參本院卷第117 頁、第12
        1 頁），亦核與被告葉志祥於本院審理時供稱：黃國明
        有打電話，所以他才帶陳俊諺至「月亮舞廳」與我及劉
        衫閒會合等語相符（參本院卷第267 頁背面），足佐證
        人陳俊諺指訴證人黃國明邀約其至「月亮舞廳」玩樂，
        並由黃國明駕車載其一同前往一節屬實。
  （四）證人黃國明持用之上開門號迄至97年5 月4 日凌晨5 時
        25分59秒始有通聯紀錄，而該通電話顯示之基地台位置
        則係新竹縣竹北市○○○路382 號10樓，核與綽號「K
        仔」友人住處相近（即新竹縣竹北市○○○路359 號2
        樓），且於97年5 月4 日凌晨5 時25分59秒迄97年5 月
        4 日凌晨5 時51分51秒與證人葉志祥持用之0000000000
        行動電話門號有通聯紀錄4 通（參偵查卷第135 頁）；
        於97年5 月4 日凌晨5 時29分16秒之通聯紀錄，該通電
        話顯示之基地台位置為新竹縣竹北市○○○路316 號6
        樓，該址適位於綽號「K 仔」友人住處返回證人陳俊諺
        住處之途中；於97年5 月4 日凌晨5 時35分4 秒之通聯
        紀錄，該通電話顯示之基地台位置為新竹縣竹北市○○
        ○路382 號10樓，即係在綽號「K 仔」友人住處附近；
        於97年5 月4 日凌晨5 時51分51秒之通聯紀錄，該通電
        話顯示之基地台位置為新竹縣竹北市○○路170 號，係
        在證人陳俊諺住處附近等情，均核與被告劉滄宸、葉志
        祥於偵查時供稱：簽發本票後，黃國明便駕車載陳俊諺
        返回住處，途中因陳俊諺簽發之本票有誤載之情，葉志
        祥便撥打電話給黃國明，要求渠等返回重新簽發本票，
        再由黃國明駕車載陳俊諺返家（參偵查卷第119 頁、第
        123 頁）；證人黃國明於本院審理時證述：我載陳俊諺
        離開中正東路民宅，中途接到電話說簽發之本票有誤載
        之情，便載陳俊諺返回中正東路民宅，之後又載陳俊諺
        返回中正西路住處等語相符（參本院卷第124 頁背面）
        ，亦與證人陳俊諺指訴：於97年5 月4 日凌晨4 、5 時
        許，黃國明駕車載其至新竹縣竹北市○○○路某民宅，
        經簽發本票1 紙後，黃國明便駕車載其返回住處，途中
        因其簽發之本票有誤載之情，乃由黃國明駕車載其返回
        上址重新簽發本票，再由黃國明駕車載其返家等語一致
        ，堪予採信。
  （五）被告葉志祥於偵查時供稱：案發後我有打電話要求陳俊
        諺清償債務等語（參偵查卷第123 頁）；證人黃國明亦
        於警詢時供稱：案發後我有幫劉滄宸打電話要求陳俊諺
        清償債務等語（參偵查卷第45頁至第46頁）；證人羅盛
        翔於偵查時同稱：案發後黃國明拜託我打電話詢問陳俊
        諺要如何處理賭債等語（參偵查卷第104 頁至第107 頁
        ），佐以證人陳俊諺持用之0000000000行動電話門號通
        聯紀錄顯示之通話時間暨基地台位置如下：(1)於97年5
        月5 日早上10時9 分55秒迄97年5 月9 日下午1 時54分
        59秒與被告葉志祥持用之0000000000行動電話門號有通
        聯紀錄10通（參偵查卷第80頁至第81頁）；(2)於97年5
        月8 日下午4 時25分17秒迄97年5 月14日下午5 時28分
        38秒與證人黃國明持用之0000000000行動電話門號有通
        聯紀錄12通（參偵查卷第80頁至第81頁）；(3)於97年5
        月6 日晚上8 時47分29秒迄97年5 月9 日下午5 時18分
        19秒與證人羅盛翔持用之0000000000行動電話門號有通
        聯紀錄6 通（參偵查卷第80-2頁至第82頁），益見證人
        陳俊諺指證各節，均屬事實而堪以採信。
  （六）被告劉衫閒、劉滄宸、葉志祥雖辯稱：渠等與黃國明謀
        議之內容僅係倘賭贏就向陳俊諺追討，賭輸就賴帳，單
        純依機率賭博云云。然查，證人黃國明於97年4 月間某
        日，即向被告劉衫閒、劉滄宸、葉志祥表示其高中同學
        陳俊諺資力不錯，並謀議藉機找陳俊諺賭博等情，業據
        被告劉衫閒於本院準備程序時供稱：這件事情都是黃國
        明叫我們弄的，黃國明跟陳俊諺認識，黃國明說陳俊諺
        是凱子，要弄陳俊諺，就是要以賭博推筒子騙陳俊諺（
        參本院審訴卷第25頁）；被告葉志祥於本院準備程序時
        供稱：黃國明第一次叫我們出來就說陳俊諺是凱子很有
        錢，介紹我們認識陳俊諺，黃國明說過不只一次要用賭
        博贏陳俊諺的錢，且有跟我們說到時收到錢後會分紅（
        參本院審訴卷第26頁、本院卷第37頁至第38頁）；證人
        黃國明於本院審理時證述：我於97年4 月間某日，即與
        劉衫閒、劉滄宸、葉志祥謀議藉機找陳俊諺賭博等語明
        確（參本院卷第116 頁至第117 頁），衡諸常情，單純
        依機率賭博並非需事先與他人謀議之事，證人黃國明當
        無為此特別請託交情普通之被告劉衫閒、劉滄宸、葉志
        祥之必要（參本院卷第116 頁背面），更毋庸早於97年
        4 月間即事前與渠等謀議，甚對渠等告以與單純依機率
        賭博無涉之證人陳俊諺資力一情，遑論證人黃國明事前
        即已向被告葉志祥表示事成後所得款項將會分紅，且被
        告劉滄宸於本院準備程序時亦供稱：我們不會跟黃國明
        要錢，主要是跟陳俊諺要錢等語（參本院審訴卷第25頁
        背面），均核與一般單純依機率賭博之常情相違。再者
        ，茍被告劉衫閒、劉滄宸、葉志祥與證人黃國明間之謀
        議內容僅係單純依機率賭博，渠等自可於偵查時將上情
        據實以告，然渠等卻於偵查時均就證人黃國明於97年4
        月間某日，即有向渠等表示證人陳俊諺資力不錯，並謀
        議藉機找證人陳俊諺賭博一情隻字未提完全隱瞞，且被
        告劉衫閒、劉滄宸、葉志祥、證人黃國明警詢、偵訊之
        供述多有隱匿虛偽之處，甚且被告劉衫閒、劉滄宸、葉
        志祥警偵訊迄審理期間不斷翻異前詞，並與證人黃國明
        勾串為不實之陳述（參偵查卷第16頁、第23頁、第46頁
        ），是以被告劉衫閒、劉滄宸、葉志祥與證人黃國明間
        之謀議內容，顯非單純依機率賭博之事，而係早已預謀
        上開犯罪計劃。
  （七）另據證人黃國明於本院審理時證稱：是大家起鬨說要玩
        推筒子等語（參本院卷第117 頁）；被告劉衫閒於本院
        審理時供稱：一開始只是聊天喝酒，是臨時起意，想說
        小小玩等語（參本院卷第264 頁背面）；被告劉滄宸於
        本院審理時供稱：是大家一時興起才賭博的等語（參本
        院卷第266 頁），均核與渠等於97年4 月間某日，即有
        與證人黃國明謀議藉機找證人陳俊諺賭博等情相違。又
        所謂臨時取樂之賭局，依被告葉志祥於本院審理時供稱
        ：我只有在新竹縣竹北市○○○路359 號2 樓打過麻將
        ，當天是我第一次在該址推筒子，陳俊諺有時一注壓10
        萬至20萬元，最多一注壓30萬元，我總共贏180 萬元等
        語（參本院審訴卷第26頁、本院卷第268 頁至第269 頁
        ），每次下注金額竟可多達10萬至30萬元不等，事後結
        算輸贏金額，第一次在該址推筒子之被告葉志祥竟可贏
        高達180 萬元，均與常情不符，亦據證人劉俊頡到庭證
        稱：推筒子輸贏就幾百元等語明確（參本院卷第245 頁
        ），顯見此賭局絕非臨時取樂，而係經過刻意安排所設
        圈套，被告劉衫閒、劉滄宸、葉志祥顯係與證人黃國明
        謀議設局藉機找證人陳俊諺施用毒品、飲酒玩樂，再利
        用證人陳俊諺因施用愷他命及飲酒陷入精神恍惚之狀態
        ，再向證人陳俊諺誆稱賭輸若干金額，證人陳俊諺因施
        用愷他命及酒精催化作用，判斷能力降低，且因證人黃
        國明已先簽發本票暨在被告葉志祥等人人多勢眾，一再
        要求其簽發本票情況下，陷於錯誤，誤信自己確已欠下
        100 萬元之賭款，而簽發面額100 萬元之本票1 紙無誤
        。
  （八）至被告劉衫閒、劉滄宸、葉志祥辯稱：陳俊諺確係在意
        識清楚下與黃國明合股，以麻將牌把玩推筒子賭輸200
        萬元，我們並無詐賭之情事云云。然被告劉衫閒、劉滄
        宸、葉志祥所辯倘若屬實，衡情其等前後關於參與賭博
        之人員、賭博之方式、賭債之處理等主要內容之陳述應
        會一致才是，惟查：
      1.關於參與賭博之人員部分：
        (1)被告劉衫閒於警詢時先稱：「（黃國明、陳俊諺等人
          在月亮舞廳消費完後，一行人驅車前往新竹縣竹北市
          某公寓2 樓聚賭，當時你有無在場？）黃國明有找我
          去該公寓，我有在場，因喝酒醉我在該公寓睡覺，我
          沒有參與賭博」；後改稱：我當時睡醒之後有小玩一
          下，且贏了5 萬元等語（參偵查卷第6頁 至第7 頁）
          ；於偵訊時又改稱：參與賭博的只有我、劉滄宸、葉
          志祥、黃國明、陳俊諺，另外在場還有一個人但沒有
          參與賭博，黃國明與陳俊諺合股各摸一支牌等語（參
          偵查卷第117 頁）。
        (2)被告劉滄宸於警詢時先稱：現場有劉衫閒、劉滄宸、
          葉志祥、黃國明、陳俊諺及一名不詳男子等語（參偵
          查卷第14頁至第15頁）；於偵訊時改稱：參與賭博的
          是我、劉衫閒、葉志祥、黃國明、陳俊諺、綽號「K
          仔」之人，我與綽號「K 仔」之人玩一下就沒玩等語
          （參偵查卷第118 頁）；於準備程序時又稱：參與賭
          博的是我、劉衫閒、葉志祥、黃國明、陳俊諺等語（
          參本院卷第43頁）。
        (3)被告葉志祥於警詢時先稱：我、劉衫閒、劉滄宸、黃
          國明、陳俊諺及三名不詳男子有一起參與賭博等語（
          參偵查卷第22頁）；於偵訊時改稱：雖然黃國明與陳
          俊諺合股，但幾乎都是陳俊諺在玩，所以只有陳俊諺
          簽發本票等語（參偵查卷第124 頁）；於準備程序時
          又稱：一開始是我、劉衫閒、劉滄宸、陳俊諺一起參
          與賭博，後來就只有我、劉滄宸、陳俊諺在賭博，再
          之後是劉滄宸、陳俊諺、我及我的朋友在賭等語（參
          本院卷第39頁至第40頁）。
        (4)稽之被告三人既均自承本身有參與賭博，則被告三人
          對於參與賭博之人顯無可能不知情，然其等就上開關
          於參與賭博之人等本案重要之點，前後陳述不一，且
          互核各該被告間之供述亦相矛盾，已有可議。又證人
          黃國明於警詢時先稱：我與陳俊諺合股各摸1 支牌等
          語（參偵查卷第47頁至第48頁）；於偵訊時改稱：我
          並沒有與陳俊諺合股，也沒有摸牌等語（參偵查卷第
          166 頁）；於本院審理時又改稱：在我與陳俊諺合股
          前，陳俊諺係與三名不詳男子一起參與賭博，劉衫閒
          、劉滄宸、葉志祥均沒有與陳俊諺在賭博等語（參本
          院卷第127 頁）；另證人古逸軒於本院審理時亦證稱
          ：參與賭博之人係劉衫閒、劉滄宸、葉志祥、黃國明
          、陳俊諺，他們從頭到尾都是各自玩一家之情形，至
          於綽號「K 仔」之人、劉俊頡與我則是在喝酒等語（
          參本院卷第248 頁背面、第251 頁），均核與被告三
          人上開供述內容歧異甚大，更足徵其等辯詞是否可採
          ，已非無疑。
      2.關於賭博之方式部分：
        (1)被告劉衫閒於警詢時先稱：我們是輪流作莊，且係以
          現金對賭，在現場並無看見玩具紙鈔等語（參偵查卷
          第8 頁）；於本院審理時改稱：我贏的5 萬元是玩具
          紙鈔，後來是葉志祥或陳俊諺兌現的等語（參本院卷
          第265 頁）。
        (2)被告劉滄宸於警詢時先稱：我們是輪流作莊，一開始
          是以現金對賭，後來用玩具紙鈔代替現金等語（參偵
          查卷第16頁）；於準備程序時改稱：一開始桌上現金
          約有4 至5 萬元，我贏1 萬現金，劉衫閒贏5 萬現金
          後，之後輸贏改用紙張記下來等語（參本院審訴卷第
          25頁背面）；又改稱：賭博時間約有3 至4 個小時，
          一開始玩現金，現金都被葉志祥贏走，後來改用香煙
          盒、打火機、玩具紙鈔代替現金，且參與賭博之人也
          要輪流記帳等語（參本院卷第44頁、第47頁至第48頁
          ）。
        (3)被告葉志祥於警詢時先稱：我們是以現金對賭等語（
          參偵查卷第22頁）；於準備程序時改稱：賭博時間約
          有3 至4 個小時，陳俊諺有時一注壓10萬至20萬元，
          最多一注壓30萬元，一開始是用現金，之後改用玩具
          紙鈔，另外我朋友綽號「K 仔」之人負責記帳，最後
          陳俊諺輸100 萬元，但我總共贏180 萬元等語（參本
          院審訴卷第26頁、本院卷第39頁至第40頁）。
        (4)證人黃國明於本院審理時證稱：賭博時間約有3 至4
          個小時，我們是以打火機當作計算輸贏之標的，負責
          記帳之人並非參與賭博之人等語（參本院卷第117 頁
          至第118 頁、第128 頁）；證人古逸軒於本院審理時
          卻證稱：參與賭博之人是用現金方式賭博，並無使用
          其他物品當作計算輸贏之標的，且係參與賭博之人輪
          流記帳，並未有未參與賭博之人幫忙記帳之情等語（
          參本院卷第251 頁）。
        (5)由上開被告三人供述及證人黃國明、古逸軒證述可知
          ，關於賭博之方式究係以現金或紙鈔或使用其他物品
          當作計算輸贏之標的；現金係由何人贏取；參與賭博
          之人需否負責記帳等本案重要之點，被告三人供述前
          後歧異，且與證人所述亦相矛盾，則渠等供述之可信
          度實堪置疑。
      3.關於賭債之處理部分：
        (1)被告劉衫閒於警詢時先稱：黃國明、陳俊諺各簽發面
          額100 萬元之本票1 紙給葉志祥等語（參偵查卷第7
          頁）；於偵訊時改稱：我贏的5 萬元之後有向葉志祥
          拿到，黃國明與陳俊諺則係輸給葉志祥100 萬元等語
          （參偵查卷第117 頁）。
        (2)被告劉滄宸於警詢時先稱：葉志祥贏180 萬元，劉衫
          閒贏5 萬元，我贏1 萬元，且黃國明、陳俊諺各簽發
          面額100 萬元之本票1 紙給葉志祥，另我有居間協調
          黃國明與葉志祥間之賭債以30萬元解決，並已清償完
          畢等語（參偵查卷第16頁至第17頁）；於偵訊時改稱
          ：黃國明、陳俊諺是一起輸給葉志祥共100 萬元，葉
          志祥有參與簽發本票之過程，另我並沒有收受黃國明
          清償之30萬元再轉交葉志祥一事等語（參偵查卷第11
          8 頁至第120 頁）；於本院審理時又改稱：我有贏10
          幾萬元，但最後總結由葉志祥負責收款等語（參本院
          卷第266 頁至第267 頁）。
        (3)被告葉志祥於警詢時先稱：我贏180 萬元，黃國明已
          還我20萬元，其餘的錢我就沒跟他要，就算處理好了
          等語（參偵查卷第22頁至第23頁）；於偵訊時改稱：
          陳俊諺輸給我100 萬元，所以陳俊諺有簽發本票，但
          我不知道黃國明有無簽發本票等語（參偵查卷第123
          頁）。
        (4)證人黃國明於警詢時先稱：我與陳俊諺各簽發面額10
          0 萬元之本票1 紙給劉滄宸，之後我已給付30萬元予
          綽號「大頭」之人，再轉交予劉滄宸等語（參偵查卷
          第46頁）；於偵訊時改稱：當時我出去買飲料並沒有
          賭博，回來沒多久，聽到有人說陳俊諺欠100 萬元，
          我與陳俊諺就各簽發面額100 萬元之本票1 紙給劉滄
          宸等語（參偵查卷第93頁至第94頁）；於本院審理時
          又改稱：我與陳俊諺好像是輸給葉志祥，但我不知悉
          簽發之本票是否係交給葉志祥（參本院卷第124 頁、
          第126 頁背面）；復改稱：我只能確定有賭博，但我
          不知道我與陳俊諺共輸200 萬元是輸給誰等語（參本
          院卷第128 頁至第129 頁）。
        (5)是關於賭博之輸家究係陳俊諺一人或係黃國明、陳俊
          諺二人；賭博之贏家究係劉滄宸或葉志祥；輸家之總
          金額究係100 萬元或係200 萬元等本案重要之點，被
          告三人所述前後不一且反覆變異供詞，已難憑信。姑
          不論被告三人於警詢、偵訊時均稱賭博輸家總輸金額
          為100 萬元一情，已與渠等於警詢、偵訊時稱被告劉
          衫閒賭贏5 萬元、被告劉滄宸賭贏1 萬元、被告葉志
          祥賭贏180 萬元等語明顯不符，又證人陳俊諺倘確係
          在意識清楚下與證人黃國明合股，以麻將牌把玩推筒
          子賭輸200 萬元，衡情，被告三人應依贏家之人數與
          金額要求證人陳俊諺分別簽發本票，以確保各自債權
          之實現，然被告三人卻不區分贏家之人數與金額，僅
          要求證人陳俊諺簽發本票1 紙，顯與常情有違。再者
          ，依被告三人供述內容以觀，證人黃國明係與證人陳
          俊諺合股賭輸200 萬，而需分攤一半賭債100 萬元，
          並同簽發本票1 紙，是被告三人亦應向黃國明追討債
          務，始符常理，然參酌被告葉志祥與其弟葉政源於98
          年12月10日接見光碟內容，被告葉志祥自承：黃國明
          、陳俊諺簽發之本票，係交由黃國明保管，另被告葉
          志祥於本院審理時亦供稱：「（後來這兩張本票放置
          何處？）我與劉衫閒就拿給黃國明，我忘記是拿到黃
          國明家還是新豐那邊，我們是在案發後幾天就交給黃
          國明」、「（你們將本票兩張交給黃國明的用意為何
          ？）就是交給黃國明叫他自己去處理，我們沒有要管
          這事情」等語（參本院卷第269 頁），查證人黃國明
          倘確係與證人陳俊諺合股和被告劉衫閒、劉滄宸、葉
          志祥對賭之人，則其與證人陳俊諺同為債務人身份，
          並非賭債之債權人，被告三人豈有在證人黃國明未清
          償分文情形下，即將本票2 紙均交還予證人黃國明，
          而由分文未償之證人黃國明向證人陳俊諺追討債務若
          此之理！益徵被告劉衫閒、劉滄宸、葉志祥與證人黃
          國明間之謀議內容，顯非單純依機率賭博之事，至屬
          明確。是被告所辯並無詐賭之情事云云，顯係卸責之
          詞，不足採信。
  （九）此外，復有台灣尖端先進生技醫藥股份有限公司97年5
        月14日出具之濫用藥物檢驗報告、新竹市警察局刑警大
        隊辦理煙毒、麻醉藥品案尿液送驗受檢人真實姓名代號
        對照表暨送驗登記簿、門號0000000000、0000000000號
        雙向通聯紀錄、門號0000000000號申登人基本資料、新
        竹縣政府警察局竹北分局99年11月15日竹縣北警偵字第
        0990027700號函暨檢附之現場圖、照片、交通部公路總
        局新竹區監理所99年11月11日竹監駕字第0990019620號
        函暨檢附之機車駕駛人異動歷史資料、新竹縣政府警察
        局竹北分局繪製之新豐撞球休閒會館、明新街、學府路
        之現場圖、遠傳電信股份有限公司99年11月19日遠傳（
        企營）字第09911103667 號函、交通部公路總局新竹區
        監理所新竹市監理站99年11月25日竹監新字第09900116
        07號函暨檢附之汽機車駕駛人異動登記書各1 份在卷足
        資佐證（參97年度偵字第5599號卷第60頁至第61頁、第
        64頁至第67頁、第80頁至第89頁、第126 頁至第145 頁
        、本院卷第156 頁、第158 頁至第162 頁、第164 頁至
        第165 頁、第183 頁、第200 頁至第201 頁、第215 頁
        至第216 頁）。綜上所述，本案事證明確，被告劉衫閒
        、劉滄宸、葉志祥詐欺取財犯行，足堪認定，應予依法
        論科。
  二、論罪：
  （一）按刑法第346 條第1 項之恐嚇取財罪，與同法第339 條
        第1 項之詐欺取財罪，二者之區別，在於前者係施用使
        人心生畏怖之恐嚇手段，致被害人心生畏懼，明知不應
        交付財物而交付，後者則係施用詐術手段，使人陷於錯
        誤，誤信為應交付財物而交付。查本件被告劉衫閒、劉
        滄宸、葉志祥係藉機找被害人陳俊諺施用毒品、飲酒玩
        樂，再向被害人陳俊諺誆稱賭輸若干金額，致被害人陳
        俊諺因而陷於錯誤而簽發本票。是核被告三人所為，均
        係犯刑法第339 條第1 項之詐欺取財罪。
  （二）被告三人與共犯黃國明間就詐欺取財之犯行，均有犯意
        聯絡及行為之分擔，皆為共同正犯。
  （三）被告葉志祥有詳如事實欄一、（一）所示之前科紀錄等
        情，有臺灣高等法院被告前案紀錄表1 份在卷可稽（參
        本院卷第4至7頁），其於前案執行完畢後5 年內故意再
        犯本件有期徒刑以上之罪，應論以累犯，並依法加重其
        刑。
  （四）公訴意旨雖認被告三人共同基於意圖為自己不法所有之
        犯意，由劉衫閒於民國97年5 月3 日晚間某時許，以電
        話邀約黃國明至新竹市○○路175-6 號「月亮舞廳」玩
        樂，黃國明則邀甫一同打完撞球之陳俊諺前往，嗣劉衫
        閒即開車載黃國明、陳俊諺一同前往「月亮舞廳」，葉
        志祥亦在場，席間劉衫閒提供某不詳藥品予陳俊諺施用
        ，陳俊諺施用該不詳藥品復飲用酒類後，即呈意識不清
        、全身無力之癱坐狀態，迄至翌（4 ）日凌晨某時許，
        劉衫閒駕車載黃國明、陳俊諺與葉志祥等人，一同至葉
        志祥在新竹縣竹北市某友人住處，劉滄宸則自他處前往
        ，到場後，黃國明見陳俊諺意識不清、精神不濟，即外
        出至便利商店購買飲料予陳俊諺飲用，劉衫閒、劉滄宸
        、葉志祥等人承前不法所有之犯意，明知陳俊諺因施用
        不詳藥品致意識不清，根本無法賭博財物（推筒子），
        竟佯稱陳俊諺賭博輸了100 萬元，黃國明返回上址後，
        聞及陳俊諺賭博輸100 萬元，見事態嚴重，劉滄宸向黃
        國明表示：其與陳俊諺一同到場，陳俊諺輸了很多錢，
        須作陳俊諺之保證人云云，命二人簽發各100 萬元之本
        票，並對黃國明、陳俊諺恫稱：「今天如果不處理，休
        想走出這個門」，劉滄宸、劉衫閒、葉志祥及不詳年籍
        之數人在場圍住陳俊諺、黃國明，陳俊諺因施用不詳藥
        物後，至使不能抗拒，黃國明則因恐生命、身體受到危
        害、心生畏懼，而各簽發票面金額100 萬元之本票一紙
        ，劉滄宸並取走陳俊諺之駕照，黃國明則依在場人之指
        示，自行交付駕照供擔保後，劉衫閒始命在場一位成年
        男子駕車載黃國明、陳俊諺返家，然因上開本票簽發內
        容有誤，黃國明、陳俊諺被載回上址重新簽發後，始經
        同一男子載送返家。因認被告三人係涉犯刑法第328 條
        第1 項之強盜罪嫌等語。惟查：
      1.按犯罪事實應依證據認定之，無證據不得認定犯罪事實
        ；又不能證明被告犯罪者，應諭知無罪之判決，刑事訴
        訟法第154 條第2 項、第301 條第1 項分別定有明文。
        次按事實之認定，應憑證據，如未能發現相當證據，或
        證據不足以證明，自不能以推測或擬制之方法，以為裁
        判基礎；又認定不利於被告之事實，須依積極證據，苟
        積極證據不足為不利於被告事實之認定時，即應為有利
        於被告之認定，更不必有何有利之證據；且事實審法院
        對於證據之取捨，依法雖有自由判斷之權，然積極證據
        不足證明犯罪事實時，被告之抗辯或反證縱屬虛偽，仍
        不能以此資為積極證據應予採信之理由（參見最高法院
        30年上字第482 號、30年上字第816 號、40年台上字第
        86號判例）。再按告訴人之告訴，係以使被告受刑事訴
        追為目的，是其陳述是否與事實相符，仍應調查其他證
        據以資審認，最高法院52年台上字第1300號亦著有判例
        可資參照。
      2.告訴人陳俊諺於警詢時先證稱：劉衫閒在「月亮舞廳」
        拿出1 顆不明藥丸給我施用，在這之前我均未施用過毒
        品或任何管制藥物等語（參97年度偵字第5599號卷第31
        頁至第32頁、第34頁背面）；於偵訊時改稱：劉衫閒在
        「月亮舞廳」拿出搖頭丸給我施用，我當場另有施用愷
        他命等語（參97年度偵字第5599號卷第71頁至第72頁）
        ，是證人陳俊諺所為證言前後陳述不一，已有可議。又
        參諸告訴人陳俊諺於97年5 月7 日在新竹市警察局刑警
        大隊之採尿，經警將其親採封緘之尿液送驗結果呈NorK
        etamine 陽性反應，惟Ketamine、安非他命類、鴉片類
        、MDMA、大麻代謝物檢驗結果均呈陰性反應等情，有台
        灣尖端先進生技醫藥股份有限公司97年5 月14日出具之
        濫用藥物檢驗報告、新竹市警察局刑警大隊辦理煙毒、
        麻醉藥品案尿液送驗受檢人真實姓名代號對照表暨送驗
        登記簿附卷可稽（參97年度偵字第5599號卷第60頁至第
        61頁），則告訴人陳俊諺在「月亮舞廳」是否確有施用
        被告劉衫閒提供之搖頭丸或不詳藥物後，亦非無疑。
      3.告訴人陳俊諺前於96年間某日至97年2 、3 月間有施用
        愷他命之行為，且其施用之愷他命均係向「月亮舞廳」
        內真實姓名不詳之人購得等情，業據告訴人陳俊諺另案
        於警詢時證述明確（參97年度偵字第3514號卷第71頁至
        第74頁），足徵證人陳俊諺於97年5 月4 日凌晨某時許
        在「月亮舞廳」內並非初次施用愷他命。又告訴人陳俊
        諺於偵訊時亦稱：施用愷他命之後感覺算是興奮等語（
        參偵查卷第73頁），核與被告劉滄宸於本院準備程序時
        供稱：施用愷他命之後精神比較亢奮，並不會有虛幻、
        幻想等反應等語相符（參本院卷第42頁），則告訴人陳
        俊諺是否確有意識不清、全身無力之情，良堪質疑。另
        告訴人陳俊諺於本院審理時證稱：「（黃國明載你離開
        中正東路的民宅，就直接載你回中正西路的住處嗎？）
        好像是」、「（你回家之後人清醒了嗎？）還沒有，我
        是直到下午才清醒」、「（清醒之後你人在那裡，做何
        事？）我在我中正西路的家裡，我沒有做什麼事，我起
        床時，我有打電話給黃國明」等語（參本院卷第107 頁
        ），然稽之證人黃國明持用之0000000000行動電話門號
        通聯紀錄顯示，早於97年5 月4 日早上7 時43分16秒即
        有與告訴人陳俊諺持用之0000000000行動電話門號通聯
        之紀錄，且係告訴人陳俊諺主動撥打予證人黃國明，益
        見，告訴人陳俊諺是否確有施用被告劉衫閒提供之搖頭
        丸或不詳藥物後意識不清、全身無力，至使不能抗拒之
        情，實堪置疑。
      4.告訴人陳俊諺所為證言既存有如上所述之諸多瑕疵，自
        難憑以作為認定被告三人犯罪事實之依據。況告訴人陳
        俊諺於本院審理時亦證述：我印象中在竹北中正東路民
        宅有看到有人在賭博，是以麻將牌把玩推筒子之方式，
        另我記得有人叫我簽發本票，簽發本票後係黃國明駕車
        載我返家，然途中黃國明又駕車載我返回竹北中正東路
        民宅，再重新簽發本票等語（參本院卷第99頁至第101
        頁），是告訴人陳俊諺當時既對上情均有意識，尚難遽
        認告訴人陳俊諺是時已達不能抗拒或難以抗拒之程度。
        從而，被告三人之所為即與刑法強盜罪之構成要件有間
        ，公訴意旨認被告三人係犯刑法第328 條第1 項之強盜
        罪，容有誤會，然其社會基本事實同一，爰依刑事訴訟
        法第300 條之規定，變更應適用之法條。
  三、科刑：
      爰審酌被告劉衫閒、劉滄宸與葉志祥正值青壯，不思以正
      當途徑獲取財物，竟與共犯黃國明謀議藉機找被害人施用
      毒品、飲酒玩樂，再向被害人誆稱賭輸若干金額，致被害
      人因而陷於錯誤而簽發本票，犯罪情節甚為嚴重，且犯罪
      所生之危險及損害非輕，再被告三人均飾詞圖卸否認犯行
      ，犯罪後態度不佳，另參酌被告劉衫閒、劉滄宸表示，倘
      若有持證人陳俊諺簽發之本票要求付款，渠等將全權負責
      等情，有證明書1 紙在卷可稽（參本院卷第132 頁），暨
      其等犯罪之動機、目的、手段、品性、生活狀況、智識程
      度等一切情狀，分別量處如主文所示之刑，以示懲儆。
參、無罪部分：
  一、公訴意旨及補充理由書意旨略以：被告劉滄宸另向黃國明
      表示：其與陳俊諺一同到場，陳俊諺輸了很多錢，須作陳
      俊諺之保證人云云，命二人簽發各100 萬元之本票，並對
      黃國明、陳俊諺恫稱：「今天如果不處理，休想走出這個
      門」，被告劉滄宸、劉衫閒、葉志祥及不詳年籍之數人在
      場圍住陳俊諺、黃國明，陳俊諺因施用不詳藥物後，至使
      不能抗拒，黃國明則因恐生命、身體受到危害、心生畏懼
      ，而各簽發票面金額新台幣（下同）一百萬元之本票一紙
      。因認被告劉衫閒、劉滄宸與葉志祥此部份亦涉犯刑法第
      305 條恐嚇危害安全罪嫌。
  二、按犯罪事實應依證據認定之，無證據不得認定犯罪事實；
      不能證明被告犯罪者，應諭知無罪之判決，刑事訴訟法第
      154 條第2 項、第301 條第1 項分別定有明文。次按，事
      實之認定，應憑證據，如未能發現相當證據，或證據不足
      以證明，自不能以推測或擬制之方法，以為裁判基礎；又
      認定不利於被告之事實，須依積極證據，苟積極證據不足
      為不利於被告事實之認定時，即應為有利於被告之認定，
      更不必有何有利之證據，最高法院40年台上字第86號及30
      年上字第816 號判例可資參照。據此，刑事訴訟上證明之
      資料，無論為直接證據或間接證據，均須達於通常一般之
      人均不致於有所懷疑，而得確信為真實之程度，始得據為
      有罪之認定，若關於被告是否犯罪之證明未能達此程度，
      而有合理性懷疑之存在，致使無從形成有罪之確信，根據
      「罪證有疑、利於被告」之證據法則，即不得遽為不利被
      告之認定，最高法院76年台上字第4986號判例意旨可資參
      照。另檢察官對於起訴之犯罪事實，倘其所提出之證據，
      不足為被告有罪之積極證明，或其指出之證明方法，無從
      說服法院以形成被告有罪之心證，基於無罪推定之原則，
      自應為被告無罪判決之諭知，最高法院92年台上字第128
      號判例意旨足資參照。次按，刑法第305 條恐嚇危害安全
      罪之成立，係指以使人生畏怖心為目的，而通知將加惡害
      之旨於被害人，使被害人心生畏怖並致生危害於安全而言
      ，亦即確有通知將加惡害之旨於被害人，且已足使理解其
      意義之所在，並已足使心生畏懼者始屬之。
  三、經查，證人黃國明固於偵訊時證稱：當時有不認識的人說
      ：「今天若是不處理，休想走出這個門」等語（參97年度
      偵字第5599號卷第93頁、第95頁），惟證人黃國明係與被
      告劉衫閒、劉滄宸、葉志祥，共同意圖為自己不法之所有
      ，基於詐欺取財之犯意聯絡，於97年4 月間某日，謀議藉
      機找證人陳俊諺施用毒品、飲酒玩樂，再向證人陳俊諺誆
      稱賭輸若干金額，證人黃國明並佯裝率先簽發面額100 萬
      元本票1 紙，且拿出其國民身分證以供擔保，致證人陳俊
      諺因而陷於錯誤而簽發本票一節，已據本院認定如前，又
      證人黃國明於本院審理時亦改稱：「（這過程，是否有人
      逼你們要簽本票？）沒有」、「（之前檢方問你時為何說
      有一個你不認識的人有說，【今天如果不處理，休想走出
      這個門】，原因為何？）因為檢方問的時候，我會害怕」
      、「（到底有沒有人說【今天如果不處理，休想走出這個
      門】這句話？）沒有人說」等語（參本院卷第118 頁），
      是證人黃國明所述前後不一，尚難遽為不利於被告之認定
      。另遍觀公訴人所舉之警詢、偵訊筆錄，均無任何證人黃
      國明、陳俊諺言及被告劉滄宸有恫稱：「今天如果不處理
      ，休想走出這個門」及其等因之而生畏怖之記載，是本院
      尚難單憑證人黃國明之片面瑕疵證述內容，遽認其等確有
      遭被告三人出言恐嚇。
  四、按刑事訴訟法第161 條已於91年2 月8 日修正公布，修正
      後同條第1 項規定：檢察官就被告犯罪事實，應負舉證責
      任，並指出證明之方法。因此，檢察官對於起訴之犯罪事
      實，應負提出證據及說服之實質舉證責任，倘其所提出之
      證據，不足為被告有罪之積極證明，或其闡明之證明方法
      ，無從說服法官以形成被告有罪之心證，基於無罪推定之
      原則，自應為被告無罪判決之諭知。本件公訴人提出之證
      據，經本院調查並全部審酌後，認公訴人所舉之證據，均
      不足以證明被告劉衫閒、劉滄宸與葉志祥有對黃國明、陳
      俊諺為恐嚇等情事，復無其他積極證據足資認定被告劉衫
      閒、劉滄宸與葉志祥確有公訴人所指之上開犯行，即不能
      證明被告劉衫閒、劉滄宸與葉志祥犯罪，依法應為無罪判
      決之諭知。
據上論斷，應依刑事訴訟法第299 條第1 項前段、第300 條、第
301 條第1 項、刑法第28條、第339 條第1 項、第47條第1 項，
刑法施行法第1 條之1 第1 項、第2 項前段，判決如主文。
本案經檢察官趙佳儀到庭執行職務。
中    華    民    國    99    年    12    月    29    日
                  刑事第二庭  審判長法  官  賴淑敏
                                    法  官  楊數盈
                                    法  官  王子謙
以上正本證明與原本無異。
如不服本判決應於收受本判決後10日內向本院提出上訴書狀，上
訴書狀應敘述具體理由。上訴書狀未敘述上訴理由者，應於上訴
期間屆滿後20日內補提理由書狀於本院( 均須按他造當事人之人
數附繕本 )「切勿逕送上級法院」。
中    華    民    國    99    年    12    月    29    日
                                    書記官  陳弘明
附錄本案論罪科刑法條：
刑法第339條
意圖為自己或第三人不法之所有，以詐術使人將本人或第三人之
物交付者，處五年以下有期徒刑、拘役或科或併科一千元以下罰
金。
以前項方法得財產上不法之利益或使第三人得之者，亦同。
前二項之未遂犯罰之。

司法院資訊處製作；財團法人民間司法改革基金會備份。
